臺灣臺北地方法院民事裁定
111年度北保險簡字第101號
原      告  萬榮行銷股份有限公司

法定代理人  呂豫文  
訴訟代理人  林銘輝  
            施朝明  
被      告  國際康健人壽保險股份有限公司

法定代理人  朱立明  
訴訟代理人  林致珣律師
            夏華崙  
            周聖謙  
上列當事人間確認保險解約金債權存在事件，原告為訴之變更，
本院裁定如下：
    主  文
原告變更之訴駁回。
    理  由
一、按原告之訴，起訴不合程式或不備其他要件者，法院應以裁
    定駁回之；訴狀送達後，原告不得將原訴變更或追加他訴。
    但有下列各款情形之一者，不在此限：一、被告同意者。二
    、請求之基礎事實同一者。三、擴張或減縮應受判決事項之
    聲明者。四、因情事變更而以他項聲明代最初之聲明者。五
    、該訴訟標的對於數人必須合一確定時，追加其原非當事人
    之人為當事人者。六、訴訟進行中，於某法律關係之成立與
    否有爭執，而其裁判應以該法律關係為據，並求對於被告確
    定其法律關係之判決者。七、不甚礙被告之防禦及訴訟之終
    結者，民事訴訟法第249條第1項第6款、第255條第1項定有
    明文。又所謂「請求之基礎事實同一」者，係指變更或追加
    之訴與原訴之原因事實，有其社會事實上之共通性及關聯性
    ，而就原請求所主張之事實及證據資料，於變更或追加之訴
    得加以利用，且無害於他造當事人程序權之保障，俾符訴訟
    經濟者稱之（最高法院91年度台抗字第648號、101年度台抗
    字第404號裁定意旨參照）。法律所以限制原告於起訴後為
    訴之變更或追加者，旨在保護被告之利益及防止訴訟之延滯
    ，前者在於保障被告主觀上之訴訟權，後者在於確保法院客
    觀上應適時審理之公共利益，是判別訴之變更、追加，有無
    妨礙被告之防禦及訴訟之終結，應以變更、追加後之訴，需
    否重新認定原告起訴之事實及另行蒐集訴訟資料為斷。
二、經查，原告起訴時原聲明：「確認債務人許淑惠對被告就保
    單號碼：TWAB819660、TWAC319070、TWAC747940保險契約，
    有如附表1－3所示保單解約金債權存在」，嗣於民國111年8
    月30日言詞辯論時變更聲明為：「確認保單價值準備金存在
    」。其請求權基礎、訴訟標的及訴之聲明均屬迥異，原訴之
    訴訟資料及證據無法共用，請求之原因基礎事實即有兩歧
　　，實已有延滯訴訟之虞，有礙被告之防禦及訴訟之終結，被
    告並於言詞辯論期日表明不同意原告之變更，依上開說明，
    原告變更之訴即不合法，應以裁定駁回。
三、依民事訴訟法第436條第2項、第249條第1項第6款、第95條
    ，裁定如主文。
中　　華　　民　　國　　111 　年　　9 　　月　　16　　日
                           臺北簡易庭
　　　　　　　　　            法    　官　郭美杏
上為正本係照原本作成。
如不服本裁定，應於送達後10日內，向本院提出抗告狀並表明抗
告理由，如於本裁定宣示後送達前提起抗告者，應於裁定送達後
10日內補提抗告理由書（須附繕本）。             
中　　華　　民　　國　　111 　年　　9 　　月　　16　  日
                              書　記　官  林玗倩
附表
編號 保單號碼 要保人 計算日期 保單解約金（新臺幣） 1 TWAB819660 許淑惠 111年6月8日 28,688元 2 TWAC319070 許淑惠 111年6月8日 293元 3 TWAC747940 許淑惠 111年6月8日 293元